臺灣高雄地方法院刑事判決　　　　　　 93年度交易字第268號
 公　訴　人　臺灣高雄地方法院檢察署檢察官
 被　　　告　甲○○
 選任辯護人　程高雄律師
上列被告因過失傷害案件，經檢察官提起公訴（93年度偵續字第
157號），本院判決如下：
    主  文
甲○○因過失傷害人致重傷，處有期徒刑柒月。
    事  實
一、甲○○於民國92年4月17日上午8時20分許，駕駛車牌號碼
    QI-1573號自用小客車，沿高雄市○○○路由南向北方向行
    駛，行經該路與無名路路口，正準備左轉駛入無名路時，理
    應注意車輛行駛時，駕駛人應注意車前狀況，隨時採取必要
    之安全措施，且汽車行駛至交岔路口，轉彎車應讓直行車先
    行，而依當時情形天候晴、日間自然光線、柏油路面、乾燥
    、無缺陷、視距良好，並無不能注意之情事，竟疏於注意，
    猶貿然左轉行駛，適乙○○騎乘車牌號碼PWU-431號重型機
    車，沿中華一路由北向南方向直行至上開地點，亦疏未注意
    減速慢行，致甲○○所駕駛之前開自用小客車右前車角與乙
    ○○所騎乘之上開機車前車頭發生碰撞，使乙○○當場人車
    倒地，受有腦外傷併左側肢體癱瘓、雙眼創傷性視神經病變
    等重傷害。甲○○則於此部分犯罪未經有偵查犯罪權限之公
    務員發覺其犯罪前，即自行向前往處理之高雄市政府警察局
    鼓山分局員警自首肇事之事實，並接受裁判。
二、案經乙○○訴由臺灣高雄地方法院檢察署檢察官偵查起訴。
    理  由
甲、程序部分：
一、道路交通事故調查報告表（一）、（二）、道路交通事故現
    場圖、高雄市政府警察局交通大隊交通事故談話紀錄表、高
    雄市政府交通局車輛行車事故鑑定委員會92年6月8日高市鑑
    字第9204169 號鑑定意見書、高雄市車輛行車事故覆議鑑定
    委員會高雄市政府交通局92年7 月31日高市交一字第092001
    5441號函、高雄市政府交通局車輛行車事故鑑定委員會94年
    8 月5 日高市車鑑字第0940002269號函、中華民國身心障礙
    手冊各1 紙、現場照片9 張，乃公務員職務上製作之紀錄文
    書、證明文書，係公務員依職權所為，與其責任、信譽攸關
    ，若有錯誤、虛偽，公務員可能因此擔負刑事及行政責任，
    且該等文書經常處於可能受公開檢查之狀態，其正確性及真
    實之保障極高，而無顯不可信之情況，依刑事訴訟法第159
    條之4 第1 款，應有證據能力。
二、高雄醫學大學附設中和紀念醫院93年10月29日高醫附密字第
    93000301號函、93年11月1日高醫附秘字第930003103號函、
    財團法人私立高雄醫學大學附設中和紀念醫院94年8 月18日
    高醫附秘字第0940002413號函各1 紙、高雄醫學大學附設中
    和紀念醫院診斷證明書3 紙，為從事業務之人於業務上或通
    常業務過程所須製作之紀錄文書、證明文書，因係於通常業
    務上不間斷而規律之記載，記錄時亦無預見日後將作為證據
    之偽造動機，其虛偽之可能性較小，而無顯不可信之特別情
    況，依刑事訴訟法第159 條之4 第2 款應有證據能力。
三、告訴人乙○○於偵查中之告訴，其性質雖屬傳聞證據，但經
    本院準備程序詢以對證據能力之意見，並於審理時予以提示
    ，告以要旨，經檢察官、辯護人及被告表示意見，檢察官、
    辯護人及被告均未於言詞辯論終結前，對該證據內容異議，
    依刑事訴訟法第159條之5規定，應具有證據能力。
乙、實體部分：
一、訊據被告甲○○固坦承當時所駕駛之自用小客車右前車角與
    告訴人之機車前車頭發生碰撞之事實，惟矢口否認有何過失
    傷害致重傷害之犯行，辯稱：伊當時已完成轉彎動作，沒有
    過失，且骨折尚且可以恢復，視力輕度障礙及肢體中度障礙
    亦可恢復，告訴人所受傷害並未達難以治癒之程度云云。被
    告之辯護人則為被告辯稱：應否注意車前狀況為一般、抽象
    規定，而轉彎車應否讓直行車為特別、具體規定，故本件爭
    點應為轉彎車應讓直行車或直行車應讓轉彎車，與被告有無
    注意車前狀況無涉；再者，本件被告已達交岔路口中心處開
    始轉彎，依照道路交通安全規則第102條第1項第6款後段，
    被告甲○○擁有路權，故本件被告並無過失；而中度肢障不
    必然達毀敗或減損1肢之機能，輕度視障不必然達毀敗或減
    損1 目之機能云云。
二、經查：
（１）被告於案發當時行經案發地點，駕車號QI-1573 號自小客
      車於左轉進入無名巷，其自小客車右前角與告訴人所騎之
      車號PWU-431 號機車前車頭發生車禍肇事之事實，業據告
      訴人於供述中指述綦詳，而本件肇事之現場，復有道路交
      通事故調查報告表（一）、（二）、道路交通事故現場圖
      各1 紙、現場照片數幀在卷可按，足見告訴人之指訴，洵
      非無據。
（２）又本件告訴人之機車於事發之際，沿中華一路直行已通過
      中華一路之慢車道停止線，並於中華一路與無名路交岔路
      口距離無名路之中線約1.7 公尺處與被告之自小客車發生
      碰撞後，機車倒地呈西北朝東南，而自小客車則呈東北朝
      西南停放，另機車倒地位置與機車刮地痕起點相距4.2 公
      尺，且刮地痕起點位於中華一路慢車道上（參上開道路交
      通事故現場圖），可知本件肇事地點應為中華一路慢車道
      刮地痕起點之事實，應可認定。復參照道路交通事故現場
      圖所標示之長度及比例尺，應可認定本件中華一路之慢車
      道停止線（即本件交岔路之路口）距離碰撞地點已達12公
      尺。而又按市區道路行駛不得超過時速40公里，本件機車
      之行駛時速若以告訴人騎車之最高速限時速40公里計算，
      則告訴人機車進入路口與發生碰撞之時間相距應僅須1.08
      秒（按若以時速40公里每秒約行進11.11 公尺，則路口與
      碰撞地點相距既有12公尺，故告訴人騎車行駛時間約1.08
      秒）即可完成。反之，被告自中華一路南向北左轉無名路
      ，其整個轉彎過程中，不但必須先經過快車道（共四個車
      道寬度合計13.5公尺）後，須再通過寬5.6 公尺之安全島
      ，尚不包含等候中華一路北向南之快車道上之車輛通過才
      能順利完全轉彎，足見被告駕車之轉彎時間甚長。故被告
      於到達慢車道開始轉彎前（亦即轉彎通過前揭13.5公尺長
      之快車道，再通過長達5.6 公尺之安全島前），告訴人乙
      ○○之機車應已經通過中華一路慢車道停止線而進入中華
      一路與無名路之路口，始發生本件車禍之事實，已可確定
      。高雄市政府交通局車輛行車事故鑑定委員會亦同此見解
      （參94年8 月5 日高市車鑑字第0940002269號函）。故被
      告及其辯護意旨略以：被告駕車在被害人乙○○進入路口
      前已完成轉彎動作，應有道路交通安全規則第102 條第1
      項第6 款後段之適用云云，顯與事實不符，自難信以為真
      。
（３）按汽車行駛時，駕駛人應注意車前狀況，並隨時採取必要
      之安全措施；汽車行駛至交岔路口轉彎，轉彎車應讓直行
      車先行，道路交通安全規則第94條第3 項、第102 條第1
      項第6 款前段定有明文。此為一般駕駛人應注意並確實遵
      守之事項，被告既領有駕駛執照自應知之甚詳。本件被告
      於上揭時地駕駛車輛本應注意上揭規定，而本件案發當時
      肇事路段路口號誌未運作、天候晴、日間自然光線、柏油
      路面、乾燥、無缺陷、視距良好，並無不能注意之情事，
      此有道路交通事故現場圖、報告表、現場照片可按，被告
      於轉彎時理應在轉彎前之相當距離即可看見告訴人直行之
      車輛，乃竟疏於注意，仍貿然左轉通過該路口，以致當時
      亦未減速之告訴人遽見被告所駕駛之自用小客車轉彎駛來
      ，閃煞不及，而肇致本件車禍，足證被告確未盡其前開注
      意義務，且上開告訴人因被告過失行為肇事而受有腦外傷
      併左側肢體癱瘓、雙眼創傷性視神經病變等傷害，此有高
      雄醫學大學附設中和紀念醫院診斷證明書3 紙在卷可按，
      故告訴人所受傷害與被告之過失行為間有相當因果關係，
      故被告犯行自堪認定。
（４）又按頭部極為脆弱，乃人體之重要器官，如遭自小客貨車
      猛力撞擊倒地，將造成他人肢體無力、意識障礙或其他於
      身體或健康等有重大不治或難治之重傷害，此乃眾所皆知
      之事。本件乙○○因受此猛力撞及而倒地，其受有腦外傷
      併左側肢體癱瘓、雙眼創傷性視神經病變等傷害，有高雄
      醫學大學附設中和紀念醫院92年6 月27日、92年7 月25日
      診斷證明書各1 紙可按。且乙○○因顱內出血致左側肢體
      癱瘓，其肢體癱瘓程度確已達重大難治之程度；其因雙眼
      創傷性視神經病變，雙眼最佳矯正視力均達0.2 ，同時自
      動視野儀檢查雙眼均合併視野缺陷，恢復機會極小，達重
      大難治程度，亦有高雄醫學大學附設中和紀念醫院93年11
      月1 日高醫附秘字第930003103 號函1 紙可按；乙○○因
      而領有中度肢障及輕度視障之殘障手冊，此有中華民國身
      心殘障手冊影本1 紙可按，故其受傷之情節於人之身體或
      健康均有重大之影響，應屬刑法第10條第4 項第6 款之已
      達重大難治之重傷害。故被告雖辯稱：骨折尚且可以恢復
      ，視力輕度障礙及肢體中度障礙亦可恢復，告訴人所受傷
      害並未達難以治癒之程度云云，洵屬誤會。
三、綜上所述，本件被告因行車過失傷害人致重傷之犯行，事證
    明確，犯行洵堪認定。
四、核被告林科志所為，係犯刑法284條第1項後段之過失傷害致
    重傷罪。另被告因過失肇事之犯行，於犯罪未經察覺前，即
    主動向前往處理之高雄市政府警察局鼓山分局員警自首肇事
    之事實並接受裁判，有高雄市政府警察局交通大隊交通事故
    談話紀錄表1份在卷可稽，核與刑法第62條之規定相符，依
    法應減輕其刑。爰審酌被告疏未注意車前狀況且行經交岔路
    口，轉彎車未讓直行車，對使用道路之他人已產生立即侵害
    之高度危險性，嚴重侵害道路交通往來安全，並肇致本件車
    禍發生，而使告訴人受有前述之重傷害，且事後矢口否認犯
    行，罔顧告訴人所受之傷害程度不輕，肇事至今已達2 年6
    月之久，均未與告訴人達成和解，難見有何悔意，及告訴人
    行至無號誌之交岔路口，未減慢速度，亦有過失等其他一切
    情狀，量處如主文所示之刑，以資懲儆。
據上論斷，應依刑事訴訟法第299條第1項前段，刑法第284條第1
項後段、第62條，罰金罰鍰提高標準條例第1條前段，判決如主
文。
本案經檢察官丙○○到庭執行職務。
中　　華　　民　　國　　94　　年　　10　　月　　13　　日
                    交通法庭  審判長法　官  李政庭
                                    法  官  賴文姍
                                    法  官  黃宣撫
以上正本證明與原本無異。
如不服本判決，應於收受送達後10日內向本院提出上訴書狀。
中　　華　　民　　國　　94　　年　　10　　月　　13　　日
 　　　　　　　　　　　　　　       書記官  鄭永媚
附錄本判決論罪科刑之法條：
中華民國刑法第284條
(過失傷害罪)
因過失傷害人者，處6 月以下有期徒刑、拘役或500 元以下罰金
，致重傷者，處1 年以下有期徒刑、拘役或500 元以下罰金。
從事業務之人，因業務上之過失傷害人者，處1 年以下有期徒刑
、拘役或1 千元以下罰金，致重傷者，處3 年以下有期徒刑、拘
役或2 千元以下罰金。
